【裁判字號】    97,訴,22
【裁判日期】    970402
【裁判案由】    貪污
【裁判全文】
臺灣宜蘭地方法院刑事判決                97年度訴字第22號
公  訴  人  臺灣宜蘭地方法院檢察署檢察官
被      告  甲○○
                    （
選任辯護人  李秋銘律師
            黃金亮律師
被      告  乙○○
選任辯護人  林志嵩律師
被      告  己○○
選任辯護人  柯士斌律師
            陳惠如律師
上列被告等因貪污案件，經檢察官提起公訴（96年度偵字第4763
號）及移送併辦（97年度偵字第325號），本院判決如下：
    主  文
甲○○共同犯藉勢勒索財物未遂罪，處有期徒刑柒年，褫奪公權
伍年。
乙○○共同犯藉勢勒索財物未遂罪，處有期徒刑伍年陸月，褫奪
公權參年。
己○○共同犯藉勢勒索財物未遂罪，處有期徒刑貳年，緩刑伍年
，褫奪公權貳年。
    事  實
一、甲○○為宜蘭縣宜蘭市市民代表會（以下簡稱宜蘭市民代表
    會）代表，同時為宜蘭市民代表會副主席，對於宜蘭縣宜蘭
    市公所（以下簡稱宜蘭市公所）之市政業務負有監督及提案
    之職務與權限，且有審核宜蘭市公所所提出之議案、預算案
    、決算案等職務與權限，並有在宜蘭市民代表會聽取宜蘭市
    長所提出之施政報告、宜蘭市公所一級單位主管所提出之業
    務報告及對於宜蘭市長、宜蘭市公所一級主管之業務提出質
    詢之權限，另針對特定事項，亦有邀請宜蘭市長、宜蘭市公
    所一級主管列席宜蘭市民代表會或宜蘭市民代表會小組會議
    說明之權限；乙○○為宜蘭市民代表秘書，負責協助市民代
    表行使職權，並處理宜蘭市民代表會內行政業務之職務；己○○則為宜蘭縣宜蘭市大東里里長，負有受市長指揮監督，
    辦理里內公務及交辦事項之職務，均為依據法令從事公務之
    人員。
二、緣甲○○於民國82至88年間經營盈達成衣廠，游秀琴（事後
    已改名為庚○○，以下仍稱游秀琴）為該廠員工。嗣於87年
    間參選宜蘭市民代表時，游秀琴無息借予甲○○及其妻丙○○新台幣（下同）六十萬元作為競選經費，約定按月償還一
    萬元。嗣於88年2月間，已擔任宜蘭市民代表之甲○○告訴
    游秀琴其為當時宜蘭市長呂國華之椿腳，有不詳之人欲以40
    萬元之代價央求其引荐至清潔隊，其未答應，其因感念游秀
    琴借予競選經費，無償介紹游秀琴進入宜蘭市公所清潔隊（
    以下簡稱清潔隊）擔任隊員。其後甲○○僅返還十九萬元，
    尚欠四十一萬元迄今未歸還（尚乏證據證明該四十一萬元為
    甲○○引介游秀琴至清潔隊之對價）。
三、游秀琴自88年2月間起進入清潔隊後，原均在掃路組任職，
    嗣於95年1月間因公車禍受傷，便由當時對於清潔隊之人事
    調動仍有決定權限之代理隊長辛○○將游秀琴自掃路組調至
    較輕鬆之資源回收組工作。嗣後宜蘭市長黃定和上任後，於
    96年10月間收回辛○○對於清潔隊之人事調動權。而辛○○
    亦原訂俟清潔隊資源回收組自目前宜蘭縣員山鄉枕山地區搬
    至宜蘭縣宜蘭市新罕橋下（預定時程約為97年6、7月間），
    且游秀琴傷勢復原後，再簽請黃定和批准游秀琴歸隊掃路組
    。
四、嗣於96年7月間，甲○○明知游秀琴並未積欠其任何金錢，
    疑因故而需款孔急，竟自恃其身為宜蘭市民代表會代表兼副
    主席，對於宜蘭市公所之市政業務負有監督及提案之權限，
    且有審核市公所所提出之議案、預算案、決算案等權限，並
    有在宜蘭市民代表會聽取市長所提出之施政報告、宜蘭市公
    所一級單位主管所提出之業務報告及對於市長、宜蘭市公所
    一級主管之業務提出質詢之權限，另針對特定事項，亦有邀
    請市長、宜蘭市公所一級主管列席市代會或宜蘭市民代表會
    小組會議說明之權限，故其對於宜蘭市公所清潔隊人事升遷
    、調動及懲處具有一定之建議及施壓之權限，乃基於藉市民
    代表權勢而勒索財物之犯意，於96年7月20日上午10時許，
    命斯時並不知情之辛○○聯絡游秀琴至甲○○位於宜蘭市民
    代表會之辦公室，在場者尚有乙○○、己○○，迨游秀琴到
    場後，甲○○先向游秀琴表示「當初介紹其進入宜蘭市清潔
    隊任職，未支付酬金，且甲○○於95年間競選宜蘭市民代表
    會代表時，游秀琴為使甲○○落選，在外宣傳甲○○之前欠
    債未還，惡意毀謗甲○○，認游秀琴不懂人情義理」，再當
    場對游秀琴恫嚇稱：「妳已在清潔隊任職8年，月薪三萬六
    千元，已賺逾二百萬元，若在其他地方工作，月薪僅二萬元
    ，既已賺足，清潔隊工作可辭職不做，現在給妳三條路選擇
    ：其一，支付九十萬元；其二，清潔隊工作辭職；其三，找
    有力人士出面與我談」等語，欲藉此向游秀琴勒索九十萬元
    。而游秀琴知悉甲○○雖對清潔隊人事無直接決定之權利，
    然因其具宜蘭市民代表會代表兼副主席之身分，於宜蘭市公
    所清潔隊人事升遷、調動及懲處具有一定之建議及施壓之權
    限，仍有相當程度影響清潔隊人事之權力，故聽聞甲○○上
    開要求之條件後，業即心生畏懼，惟並未當場允諾甲○○之
    上開條件。
五、乙○○在96年7月20日業於甲○○辦公室聽聞上開條件，已
    知悉甲○○係藉其宜蘭市民代表會代表兼副主席之權勢，欲
    向游秀琴索取九十萬元，竟與甲○○共同基於藉勢勒索之犯
    意聯絡，於96年10月4日上午，聯絡游秀琴至代表會辦公室
    ，詢問有關游秀琴對於甲○○於96年7月20日所提出三項條
    件之決定，並要游秀琴打聽宜蘭縣羅東鎮、壯圍鄉及冬山鄉
    有關引荐進入清潔隊任職之行情後，再與甲○○談。
六、甲○○於96年10月9日上午在代表會副主席辦公室，直接要
    求游秀琴於96年11月底前支付三十萬元，12月底前支付二十
    萬元，尾款四十萬元則在一年內付清。
七、臺灣宜蘭地方法院檢察署檢察官於96年11月6日接獲上開甲○○藉勢勒索游秀琴九十萬元之情資後，旋即於96年11月7
    日展開調查、監控，於監控過程中，甲○○仍持續對游秀琴
    加以勒索，其經過如下：
（一）於96年11月9日下午2時30分許，經甲○○安排，由無法證
      明知悉上開勒索情事之甲○○之妻丙○○在其住處，代表
      甲○○向游秀琴轉達表示「因游秀琴於甲○○95年間選代
      表時，意使甲○○落選，在外惡意毀謗甲○○欠債未還，
      游秀琴須為此付出代價，並揚稱甲○○身旁之友人對此已
      無法忍受，甲○○不會對游秀琴為不利行為，然不能保證
      其他人不會對游秀琴不利」（丙○○所認知者究否為甲○○之勒索抑或甲○○與游秀琴談妥之其他金錢債務，尚乏
      證據足以證明），游秀琴表示其無錢支付後，丙○○便建
      議游秀琴至新光銀行辦理信用貸款，惟游秀琴並未允諾。
（二）甲○○持續向辛○○施壓，要求其簽請市長黃定和將游秀
      琴調至掃路組；甲○○另要求宜蘭市公所主任秘書丁○○
      向市長黃定和轉達將游秀琴調至掃路組之意。
（三）甲○○於96年11月28日代表會會期結束後之下午3時許，
      以電話恐嚇游秀琴自96年12月1日起調至清潔隊掃路組工
      作；另亦同時透過辛○○告知游秀琴上開訊息，藉以要脅
      游秀琴，使游秀琴心生畏懼，以遂行其勒索之目的。
（四）己○○業於96年7月20日在甲○○辦公室當場聽聞甲○○
      對游秀琴所提上開三項條件，明知甲○○係藉其宜蘭市民
      代表會代表兼副主席之權勢，欲向游秀琴索取九十萬元，
      竟與甲○○、乙○○共同基於藉勢勒索之犯意聯絡，經由
      甲○○之授意，由己○○於96年11月29日上午，以代表會
      電話撥打予游秀琴，並恫嚇稱：「妳不要和我副座玩，妳
      最好和他講清楚，要不然，我一定會去找妳」、「我現在
      向你警告，這是我的頭一通電話，妳讓我打第二通的時候
      你就會知道了」等語，使游秀琴心生畏怖。
（五）未久，甲○○電話授權己○○為其談判代表。己○○於96
      年11月29日上午11時30分許，在甲○○代表會辦公室與游
      秀琴見面，同意游秀琴須支付甲○○九十萬元部分，得扣
      除甲○○之前積欠之四十一萬元，僅支付四十九萬元即可
      ，隨後又同意僅支付三十萬元。己○○與游秀琴談判結束
      後，旋將談判結果報告甲○○，斯時乙○○亦在場，均聽
      聞己○○與游秀琴談判之內容。惟因甲○○對於己○○與
      游秀琴所談之數額表示不滿，指示己○○復於同日下午1
      時30分許，與游秀琴約在其宜蘭市東門夜市附近住處見面
      ，並命乙○○亦到場，斯時己○○先向游秀琴詢問是否知
      悉目前進入清潔隊任職之行情若干，並向游秀琴表示甲○○不同意上開三十萬元之支付金額，須支付七十萬元，並
      須於一星期內先支付三十萬元。乙○○亦在場對游秀琴表
      示：「今天崑榮講，垚哥身邊一些朋友聽了也受不了，包
      括我都想出手」、「很多朋友聽到受不了」、「他跟我說
      身邊的人，對這件事都很不爽。妳看妳要怎麼辦」等語，
      藉此恫嚇游秀琴，使游秀琴心生畏懼。乙○○更當場對游
      秀琴表示：「真的這筆錢，他跟你拿了以後，以後你有什
      麼事情，難道他不會幫妳處理」、「我們處理事情，錢可
      以解決就好」、「九十萬是垚哥開的」等語，藉此使游秀
      琴支付款項予甲○○。
（六）甲○○又於96年11月30日晚間六時許，命乙○○聯絡游秀
      琴詢問處理情形，乙○○即撥打電話予游秀琴稱：「副主
      席問妳，事情有要處理嗎」、「昨天那個里長在等妳」等
      語。游秀琴立即與甲○○聯絡，並假意表示同意於一星期
      內分二次支付三十萬元，於同年12月4日先支付十萬元，1
      2月7日再支付二十萬元。甲○○並向游秀琴保證支付後，
      不會被調至掃路組，此後工作亦順順利利等語。
（七）並無交付勒索款項真意之游秀琴於96年12月4日上午10時3
      0分許，在甲○○位於代表會之辦公室，將以紙袋包裝之
      十萬元悉數交予甲○○，甲○○確認袋內為現金後未點數
      即收下，表示在旁之乙○○係自己人，可作證其收錢後工
      作會順利。隨即聯絡宜蘭市公所主任秘書丁○○，要丁○○日後多照顧游秀琴；其後亦聯絡辛○○到場，當場表示
      其與游秀琴之誤會已冰釋，有關游秀琴調回掃路組之公文
      ，無須再簽請市長黃定和批示，倘日後清潔隊有涼缺，應
      由游秀琴擔任等語。
（八）甲○○又於96年12月7日上午10時30分許，在代表會辦公
      室，親自收受並無交付勒索款項真意之游秀琴交付之二十
      萬元，並向游秀琴承諾不會被調至掃路組，嗣其持裝有上
      開二十萬元贓款之紙袋走出辦公室時，旋經檢調拘獲，並
      扣得贓款二十萬元。
八、案經臺灣宜蘭地方法院檢察署檢察官指揮法務部調查局宜蘭
    縣調查站移送偵查起訴及移送併辦。
    理  由
壹、證據能力部分：
    按被告以外之人於審判外之言詞或書面陳述，除法律有規定
    者外，不得作為證據。又被告以外之人於審判外之陳述，雖
    不符前四條之規定，而經當事人於審判程序同意作為證據，
    法院審酌該言詞陳述或書面陳述作成時之情況，認為適當者
    ，亦得為證據。當事人、代理人或辯護人於法院調查證據時
    ，知有第159條第1項不得為證據之情形，而未於言詞辯論終
    結前聲明異議者，視為有前項之同意，刑事訴訟法第159條
    第1項、第159條之5分別定有明文。本件證人辛○○於法務
    部調查局宜蘭縣調查站接受調查員詢問之陳述，雖係被告以
    外之人於審判外之陳述，但檢察官、辯護人及被告甲○○、
    乙○○、己○○三人就上開證人於調查站時之陳述，均已同
    意採為本案證據，依首揭規定，自均有證據能力。又被告三
    人、辯護人、檢察官於本院審理時對於下列所述之其他證據
    資料，均不爭執其證據能力，本院審酌該等證據資料作成時
    之狀況，並無不宜作為證據情事，依刑事訴訟法第159條之5
    第2項規定，自得作為證據。
貳、認定犯罪事實所憑之依據：
甲、被告甲○○部分：
    訊據被告甲○○固坦承「我是宜蘭市民代表會的代表兼副主
    席，是公務員，對宜蘭市公所有監督質詢的權利。我曾經經
    營盈達成衣廠，游秀琴曾是該工廠員工，之後於88年底或89
    年初辭職。游秀琴曾於87年間借我六十萬元，並約定每個月
    還一萬元，該筆借款目前尚未還清。之後，我曾推薦游秀琴
    進入宜蘭市公所清潔隊。宜蘭市公所清潔隊長辛○○曾告知
    我『市長黃定和已將清潔隊的人事權收回，待清潔隊資源回
    收組從員山搬回新罕橋下時，才要將游秀琴調回掃路組。』
    。96年7月20日上午10時許，我叫辛○○聯絡游秀琴到宜蘭
    市民代表會我辦公室內，當時還有乙○○、己○○在場，我
    對游秀琴提出『辭職、給付九十萬元、找人出來談』的三個
    條件。我於96年10月4日上午，交代乙○○聯絡游秀琴至代
    表會辦公室，詢問游秀琴對於我先前所開提出三項條件之決
    定。我於96年11月28日下午3時許打電話給游秀琴，告訴游
    秀琴她可能會在96年12月調回掃路組工作。96年11月29日上
    午，我在宜蘭市民代表會辦公室要求己○○打電話罵游秀琴
    ，己○○就利用宜蘭市民代表會之電話打電話去罵游秀琴，
    當日並由游秀琴與己○○在宜蘭市民代表會副主席辦公室當
    面談，後來己○○告知我『游秀琴答應支付三十萬元』，我
    告知己○○必須以七十萬元來談，己○○當場打電話約游秀
    琴於96年11月29日下午當面談。96年11月30日晚上我叫乙○○聯絡游秀琴，問游秀琴與己○○談的結果，當天晚上游秀
    琴打電話給我，游秀琴說願意一星期內支付三十萬元，即於
    同年12月4日支付十萬，12月7日支付二十萬給我，游秀琴答
    應支付我三十萬元後，我便對游秀琴說她應該不會被調到掃
    路組。96年12月4日上午10點30分許，我於宜蘭市民代表會
    辦公室內收下游秀琴以紙袋包裝的現金十萬元後，我曾對游
    秀琴說旁邊的乙○○是自己人，可以作證，並聯絡宜蘭市公
    所主秘丁○○到辦公室，我對丁○○說『日後多照顧游秀琴
    』，我並聯絡辛○○到辦公室，我對辛○○講『游秀琴調回
    掃路組之公文，無須再簽請市長黃定和批示，日後清潔隊有
    涼缺，應由游秀琴擔任。』。96年12月7日上午10時30分許
    ，我在宜蘭市民代表會辦公室內收受游秀琴交給我的現金二
    十萬元後，游秀琴問她會不會調到掃路組，我說應該不會，
    之後我拿著二十萬元走出辦公室就被拘提。」之事實（見本
    院卷一第77至85頁，本院卷二第14至19、41至42頁），惟矢
    口否認有何藉勢勒索財物未遂之犯行，辯稱「是因為88年間
    ，游秀琴同時在盈達成衣廠及宜蘭市公所清潔隊工作，她答
    應我兩個工作都要做好，結果游秀琴為了作宜蘭市公所的工
    作，想要讓我的工廠關門，她就不用在我的工廠上班，游秀
    琴便想盡辦法把盈達成衣廠裡面的比較優秀的工人都弄走，
    後來盈達成衣廠就關門了，我認為盈達成衣廠關門是游秀琴
    造成的。另外游秀琴也有在外面亂講話。我個人認為游秀琴
    應賠償我九十萬元，以補償工廠倒閉及她在外面亂講話對我
    所造成之損失，所以96年7月20日上午10時許，在我宜蘭市
    民代表會辦公室內，我才對游秀琴講『第一、如果你沒有辭
    職，別人檢舉你，你也會沒有工作。第二、拿九十萬出來賠
    償我。第三、找一個講話有公信力的人出來跟我談。』。96
    年11月28日下午3時許，我是好意才打電話告訴游秀琴她可
    能會在96年12月調回掃路組工作。我沒有叫乙○○或己○○
    以起訴書上所記載之話語來恐嚇游秀琴。96年11月30日游秀
    琴答應付我三十萬元後，我對游秀琴說『妳應該不會被調到
    掃路組』；96年12月4日游秀琴付給我現金十萬元後，我在
    游秀琴面前對宜蘭市公所主秘丁○○說『日後多照顧游秀琴
    』、對辛○○說『游秀琴調回掃路組之公文，無須再簽請市
    長黃定和批示，日後清潔隊有涼缺，應由游秀琴擔任。』；
    96年12月7日游秀琴交給我現金二十萬元後，我對游秀琴說
    『妳應該不會被調到掃路組』等語，都只是場面話，游秀琴
    交給我的三十萬元與游秀琴在清潔隊的工作無關，那是賠償
    我工廠倒閉及他在外面亂放話對我造成之損失。我沒有利用
    我的權勢勒索游秀琴，我沒有藉勢勒索財物之犯行。」云云
    ，然查：
一、上揭犯罪事實，業據證人即被害人游秀琴於檢察官偵訊及本
    院審理時指證綦詳（見宜蘭地方法院檢察署96年度他字第85
    3號卷第42至49、51至52、55至59頁，宜蘭地方法院檢察署
    96年度偵字第4763號卷第48至51頁，本院卷一第176至197頁
    ），核與被告甲○○所坦認之前揭情節，及下列證人所證述
    之情節，均相符合，證人所述情節如下：
（一）證人即宜蘭市長黃定和於檢察官偵訊時證述「宜蘭市清潔
      隊之人事調動由伊作最後決定，清潔隊長只能上簽。清潔
      隊之資源回收組預計於97年6月間遷至宜蘭縣宜蘭市新罕
      橋下。」等情（見宜蘭地方法院檢察署96年度他字第853
      號卷第177至179頁）。
（二）證人即宜蘭市公所主任秘書丁○○於檢察官偵訊及本院審
      理時證述「96年8、9月間有一次清潔隊隊長調動隊員，市
      長事先不知情，市長便交待隊長以後隊員調動要經過其核
      定才可以，之後如要調動清潔隊員程序上是隊長上簽呈由
      市長批可。96年10月間甲○○曾向我表示游秀琴私生活不
      檢點，且在外放話說與甲○○有曖昧關係，希望不要讓游
      秀琴留在枕山資源處理場，當時我沒有立即處理。後來甲○○繼續要求，要我問市長、取得市長的承諾，我就跟市
      長報告。當時市長表示如果枕山資源回收場停工，從何處
      調來的人就回到何處。甲○○跟我提調動游秀琴的事情時
      ，我就跟甲○○講調動清潔隊的權力改由市長決定。我是
      市長跟代表會之間的橋樑，將甲○○的意見轉告市長本來
      就是我的職責，甲○○要我轉告市長，也是因為清潔隊的
      調動權限已經由市長收回了。96年11月27日我是打電話向
      甲○○報告我跟市長提到調動游秀琴的事情後，市長是如
      何答覆的。96年12月4日上午10時許，副主席甲○○那邊
      的人通知我到宜蘭市民代表會副主席辦公室，當時游秀琴
      、乙○○在副主席辦公室內，辛○○在代表會的員工辦公
      室內。在副主席辦公室內，甲○○對我說他已經跟游秀琴
      言歸於好，請我們以後在工作上多照顧游秀琴。甲○○希
      望把游秀琴調回掃路組的原因，除了游秀琴私生活不檢點
      、亂放話外，甲○○沒有再提到其它的原因。在96年12月
      4日之前，甲○○一直很關心游秀琴有無調到掃路組之事
      。」等情（見宜蘭地方法院檢察署96年度他字第853號卷
      第184至189頁，本院卷一第213至219頁）。
（三）證人即宜蘭市公所清潔隊代理隊長辛○○於調查員訊問、
      檢察官偵訊及本院審理時證述「我是宜蘭市公所清潔隊代
      理隊長，96年10月間市長收回清潔隊長調動隊員之權力後
      ，如要調動隊員，我可以主動寫簽呈、市長也可以下令叫
      我寫簽呈，之後上簽呈給市長，市長許可後才可以調動。
      副主席甲○○知道市長已收回清潔隊長調動隊員之權力，
      因為甲○○叫我調動游秀琴，我就告訴甲○○人事權力已
      經被市長收回去，我跟甲○○講要上簽呈才可以調動。游
      秀琴於95年間發生車禍後，我將她調到工作份量比較輕鬆
      的資源回收場時，我就已經跟她講當枕山資源回收場搬回
      新仔罕橋下後，她的身體復原，他就必須歸建掃路組，而
      新仔罕橋工程完成時間預計是在97年6、7月間。96年7月2
      0日我通知游秀琴至宜蘭市民代表會，當天有我、副主席
      甲○○、游秀琴、乙○○秘書、己○○里長在場，當天甲○○是針對游秀琴，甲○○說給游秀琴三個條件，第一個
      是給九十萬元，第二個是請辭，第三個是請有力人士跟他
      講。依照甲○○的個性，甲○○開出三個條件，游秀琴應
      該會害怕。96年7月20日見面之後，游秀琴也曾跟我講副
      主席甲○○再找她要錢的事。96年7月20日之前，甲○○
      是說為了游秀琴的安全問題，才要求我將游秀琴調回掃路
      組，當時我還有調動清潔隊員的權限。之後，因96年7月2
      0日當時我在場，游秀琴後來又跟我講錢的事，所以我認
      為甲○○是因為錢的問題才叫我調游秀琴，應該是因為游
      秀琴沒有付錢。甲○○是副主席他直接跟我講調游秀琴的
      事，之後甲○○還有幾次要求我上簽將游秀琴調回掃路組
      ，甲○○並說要從96年12月1日開始生效，我也曾經依照
      甲○○的要求，告訴游秀琴她將從96年12月1日起調到掃
      路組。96年11月7日甲○○打電話告訴我他到枕山資源回
      收場找游秀琴，找不到人，甲○○看見一部機車以為是游
      秀琴的，甲○○就把機車砸毀，該機車其實是清潔隊員蕭
      茂全機車的事情，我不敢告知蕭茂全實情，因為我不想把
      事情擴大，因為甲○○是代表，我是宜蘭市公所裡的一級
      主管，必須到宜蘭市民代表會接受質詢，甲○○可以監督
      我們，我不想得罪他，我怕他質詢刁難我，我就不容易把
      工作做好。之後我有打電話轉告游秀琴說副主席到枕山去
      找她，並跟游秀琴講甲○○很生氣。96年11月28日甲○○
      直接打電話質問我有無處理游秀琴之事，甲○○當面或電
      話質問我有關游秀琴職務調動之事處理情形，對我已形成
      壓力。我就是怕日後甲○○在宜蘭市民代表會質詢時為難
      我，所以96年7月20日甲○○提出要游秀琴辭職的條件，
      我沒有出面反對，事後甲○○要求我調動游秀琴，我也沒
      有拒絕。96年12月初，游秀琴曾打電話給我，她說甲○○
      於96年11月30日表示如果她付錢，她就不會被調到掃路組
      ，她想要跟我確認此事。96年12月4日上午11時許，甲○○叫我到宜蘭市民代表會副主席辦公室，當時有甲○○、
      游秀琴、乙○○在場，甲○○問我之前叫我簽請市長將游
      秀琴調到掃路組的公文辦好了沒，我說還沒有，甲○○就
      說暫時不用簽了。」等情（見宜蘭地方法院檢察署96年度
      他字第853號卷第191至196、199至206頁，宜蘭地方法院
      檢察署96年度偵字第4763號卷第54至57頁，本院卷一第
      198至212頁）。
（四）證人戊○○於本院審理時證述「因為我與甲○○交情很好
      ，所以游秀琴與其兄游燦輝來找我幫忙，一開始他們講到
      成衣廠的事，也提到以前幫甲○○助選、貸款借他的事，
      之後又說甲○○現在還要找游秀琴拿錢，我就覺得這樣很
      惡劣。所以我與游秀琴、游燦輝談完後，我就去罵甲○○
      ，我去問甲○○為何游燦輝、游秀琴說你找游秀琴拿錢，
      但甲○○說沒有這件事，這件事他會處理好。此外，因為
      乙○○與甲○○很要好，所以我也有問乙○○為何甲○○
      會與人有金錢糾紛。」等情（見本院卷一第168至175頁）
      。
（五）證人即被告甲○○之妻丙○○於檢察官偵訊時證稱「87年
      甲○○選代表時，游秀琴曾表示要出借競選經費，選舉結
      束後，甲○○叫我每個月拿一萬元給游秀琴。88年間經由
      甲○○之介紹，游秀琴進入宜蘭市公所清潔隊任職。96年
      11月9日下午2時30分許，我在住處與游秀琴見面時，我是
      有對游秀琴講甲○○不會對游秀琴怎麼樣，但別人會怎麼
      樣，我不知道了的話。當天曾經聊到我賣的健康衣服等產
      品，但游秀琴並沒有向我買。當天游秀琴跟我講之後，我
      才知道甲○○要向游秀琴拿錢。」等情（見宜蘭地方法院
      檢察署96年度他字第853號卷第216至220頁）。
（六）證人即共犯乙○○於檢察官偵訊時證稱「96年7月20日上
      午10時許，游秀琴、乙○○、己○○、辛○○在宜蘭宜蘭
      市民代表會副主席辦公室內，甲○○對游秀琴表示給他三
      條路走，其一支付九十萬元給甲○○；其二辭職；其三找
      有力人士出面與甲○○談。96年11月30日下午在己○○住
      處我曾轉述甲○○之意思，對游秀琴講『真的這筆錢，他
      跟你拿了以後，以後你有什麼事情，難道他不會幫妳處理
      』、『我們處理事情，錢可以解決就好』、『他跟我說身
      邊的人，對這件事都很不爽。妳看妳要怎麼辦』、『九十
      萬是垚哥開的』的話。96年11月30日晚間，我也有依甲○○之指示打電話給游秀琴，問她事情要不要處理。」等情
      （見宜蘭地方法院檢察署96年度他字第853號卷第241至24
      6頁）。
（七）證人己○○於檢察官偵訊及本院審理時證述「96年7月20
      日游秀琴、乙○○、己○○、辛○○在宜蘭市民代表會副
      主席辦公室內，甲○○對游秀琴表示給他三條路，其一支
      付九十萬元給甲○○；其二辭職；其三找有力人士出面與
      甲○○談。96年11月29日上午，我依照甲○○之指示，打
      電話給游秀琴，對游秀琴講『我警告妳，妳不要和我副座
      玩，妳最好和他講清楚，要不然，我一定會去找妳」、「
      我現在向你警告，這是我的頭一通電話，妳讓我打第二通
      的時候你就會知道了」的話。甲○○叫我當談判代表，96
      年11月29日上午11時30分許，我約游秀琴到甲○○代表會
      辦公室見面，之後我說游秀琴須支付甲○○九十萬元部分
      ，得扣除甲○○之前積欠之四十一萬元，僅支付四十九萬
      元即可，隨後又說僅支付三十萬元即可。後來我將談判結
      果報告甲○○，甲○○並不滿意，當時乙○○也在場，乙○○有聽到我報告的內容。之後我便依甲○○之指示，約
      游秀琴於當日下午至我位於宜蘭市東門夜市附近住處見面
      ，乙○○受甲○○之指示亦到場，乙○○對游秀琴說『今
      天崑榮講，垚哥身邊一些朋友聽了也受不了，包括我都想
      出手』、『很多朋友聽到受不了』、『他跟我說身邊的人
      ，對這件事都很不爽。妳看妳要怎麼辦』、『真的這筆錢
      ，他跟你拿了以後，以後你有什麼事情，難道他不會幫妳
      處理』、『我們處理事情，錢可以解決就好』、『九十萬
      是垚哥開的』的話。我也依甲○○之指示，對游秀琴說冤
      枉也冤枉了，你現在工作固定了，這條錢花下去，我保證
      你沒事情了，我告訴游秀琴趕快跟甲○○解決，如果再拖
      下去，怕甲○○對他怎樣。」等情（見宜蘭地方法院檢察
      署96年度他字第853號卷第259至266頁，宜蘭地方法院檢
      察署96年度偵字第4763號卷第60至66頁，本院卷二第21至
      23頁）。
二、其次，被告甲○○恫嚇要將游秀琴調往工作較繁重之清潔隊
    掃路組，且向證人辛○○、丁○○施壓調動游秀琴之事，復
    親自或委請其太太丙○○（無法證明其知情參與本案）、證
    人即同案被告乙○○及己○○屢次對游秀琴恫嚇施壓，逼使
    游秀琴交付財物，嗣游秀琴於96年11月30日答應付三十萬元
    予被告甲○○後，被告甲○○隨即向游秀琴保證其不會被調
    到掃路組。之後於96年12月4日、12月7日游秀琴先後交付十
    萬元、二十萬元予被告甲○○後，被告甲○○即要求辛○○
    不用上簽將游秀琴調到掃路組，被告甲○○並再度向游秀琴
    表示其不會被調到掃路組等事實，亦有被告甲○○之通訊監
    察譯文；證人游秀琴之通訊監察譯文；證人己○○之通訊監
    察譯文；證人乙○○之通訊監察譯文；游秀琴與丙○○見面
    時之蒐證錄音譯文及相片；96年11月29日上午11時45分許游
    秀琴與己○○見面時之蒐證錄音譯文及相片；96年11月29日
    下午1時48分許游秀琴與己○○、乙○○見面時之蒐證錄音
    譯文及相片；96年12月4日上午10時44分被告甲○○與證人
    游秀琴、乙○○、丁○○、辛○○見面時之蒐證錄音譯文及
    相片；96年12月7日上午被告甲○○與證人游秀琴見面時之
    蒐證錄音譯文及紙鈔影本等在卷可稽，其詳情如下：
（一）被告甲○○與證人辛○○於96年11月7日晚上9時52分許進
      行通聯時，甲○○表示其誤以為當日係游秀琴在枕山資源
      回收場值班，且已躲起來，遂將回收場內值班人員（即蕭
      茂全）之機車砸毀，甲○○並要求辛○○轉告游秀琴主動
      出面找他談，否則游秀琴會很慘（見宜蘭地方法院檢察署
      96年度他字第853號卷第87至88頁）。
（二）被告甲○○與證人游秀琴於96年11月8日上午11時3分許進
      行通聯時，游秀琴表示她籌不到錢，甲○○表示他請他太
      太想看看有甚麼辦法，並請他太太與游秀琴聯絡（見宜蘭
      地方法院檢察署96年度他字第853號卷第93至95 頁）。
（三）被告甲○○與證人游秀琴於96年11月8日下午3時44分許進
      行通聯時，甲○○表示他請他太太與游秀琴聯絡（見宜蘭
      地方法院檢察署96年度他字第853號卷第96頁）。
（四）被告甲○○與證人游秀琴於96年11月9日上午10時18分許
      進行通聯時，甲○○約游秀琴於下午2時許至其住處，並
      由其太太與游秀琴談（見宜蘭地方法院檢察署96年度他字
      第853號卷第98至99頁）。
（五）被告甲○○與證人即其太太丙○○於96年11月9日下午1時
      56分許進行通聯時，甲○○向丙○○表示游秀琴會晚一點
      到（見宜蘭地方法院檢察署96年度他字第853號卷第99 頁
      ）。
（六）證人游秀琴與證人丙○○於96年11月9日下午2時44分許在
      被告甲○○住處見面時，游秀琴向丙○○表示甲○○要求
      其支付九十萬元，否則即辭去清潔隊之工作，游秀琴表示
      其籌不出九十萬元。丙○○則對游秀琴表示因此次（即95
      年）甲○○選代表時，游秀琴在外放風聲，外面已經有人
      看不下去，甲○○不會對游秀琴怎樣，但他人會怎樣，就
      不知道了。游秀琴表示其無錢支付後，丙○○便建議游秀
      琴至新光銀行辦理信用貸款，惟游秀琴並未允諾（見宜蘭
      地方法院檢察署96年度他字第853號卷第128至132頁）。
（七）被告甲○○與證人丁○○於96年11月27日凌晨零時44分許
      進行通聯時，證人丁○○向甲○○報告游秀琴調回掃路組
      一事之處理情形（見宜蘭地方法院檢察署96年度他字第
      853號卷第103至104頁）。
（八）被告甲○○與證人游秀琴於96年11月28日下午3時26分許
      進行通聯時，甲○○直接告知游秀琴其將在96年12月調回
      掃路組（見宜蘭地方法院檢察署96年度他字第853號卷第1
      06頁）。
（九）被告甲○○與證人辛○○於96年11月28日下午3時39分許
      進行通聯時，甲○○追問辛○○為何沒有處理游秀琴之事
      ，並告知辛○○其已對游秀琴表示將於96年12月被調回掃
      路組，並稱若未叫人揍游秀琴一頓恐怕不行（見宜蘭地方
      法院檢察署96年度他字第853號卷第106至107頁）。
（十）被告甲○○與證人即共犯己○○於96年11月28日下午3時4
      2分許進行通聯時，甲○○要求己○○打電話轉告游秀琴
      「幹ｘ娘，你繼續玩沒有關係，看你會不會出事情」等語
      （見宜蘭地方法院檢察署96年度他字第853號卷第108頁）
      。
（十一）被告甲○○與證人己○○於96年11月29日上午10時24分
        許進行通聯時，己○○向甲○○表示昨天晚上打了三通
        電話找游秀琴，但游秀琴未接電話（見宜蘭地方法院檢
        察署96年度他字第853號卷第116頁）。
（十二）被告甲○○與證人己○○於96年11月29日上午10時26分
        許進行通聯時，甲○○要求己○○以宜蘭市民代表會之
        電話打給游秀琴，並轉告游秀琴「你這樣一直玩，你是
        把我們副主席算什麼，你要不要跟副主席算清楚」等語
        （見宜蘭地方法院檢察署96年度他字第853號卷第116至
        117頁）。
（十三）證人己○○與證人游秀琴於96年11月29日上午10時29分
        許進行通聯時，己○○對於游秀琴稱「幹ｘ娘ｘｘ」、
        「我警告你，你不要和我副座（即指甲○○）玩，你最
        好跟他講清楚，要不然，我一定會去找你」、「你不要
        管我是誰，我現在向你講清楚，你馬上打電話給我副座
        ，我現在向你警告，這是我的頭一通電話喔，你讓我打
        第二通的時候，你就會知道了」、「我現在警告你，你
        若沒有打給他，我會去找你」（見宜蘭地方法院檢察署
        96年度他字第853號卷第109頁）。
（十四）被告甲○○與證人游秀琴於96年11月29日上午10時32分
        許進行通聯時，甲○○對游秀琴說：你的事情，我旁邊
        的人已經看不下去，你還不知死活，是你人情義理作不
        夠，我會找一個人出面與游秀琴談（見宜蘭地方法院檢
        察署96年度他字第853號卷第110至114頁）。
（十五）被告甲○○與證人己○○於96年11月29日上午10時43分
        許進行通聯時，己○○向甲○○表示已經依照其意思打
        電話給游秀琴，其對游秀琴說的內容很「鹹」，甲○○
        則對己○○表示游秀琴已經打電話來找他，其指派己○○擔任與游秀琴之談判使者，約游秀琴於上午11時30分
        許到宜蘭市民代表會副主席辦公室見面（見宜蘭地方法
        院檢察署96年度他字第853號卷第117至118頁）。
（十六）證人己○○與證人游秀琴於96年11月29日上午10時46分
        許進行通聯時，己○○約游秀琴於上午11時30分許，至
        宜蘭市民代表會副主席辦公室見面（見宜蘭地方法院檢
        察署96年度他字第853號卷第114頁）。
（十七）證人己○○與證人游秀琴於96年11月29日上午11時45分
        許於宜蘭市民代表會甲○○辦公室見面時，游秀琴向己○○表示甲○○要求其支付九十萬元，否則即辭去清潔
        隊之工作，己○○則對游秀琴表示副座甲○○很生氣，
        他身邊的友人也很生氣，你要處理好，之後己○○表示
        秀琴須支付甲○○九十萬元部分，得扣除甲○○之前積
        欠之四十一萬元，僅支付四十九萬元即可，游秀琴表示
        她拿不出四十一萬元，之後己○○同意游秀琴僅支付三
        十萬元給甲○○即可（見宜蘭地方法院檢察署96年度他
        字第853號卷第136至140頁）。
（十八）證人己○○與證人游秀琴於96年11月29日中午12時24分
        許進行通聯時，己○○約游秀琴於下午1時20分許，至
        其位於宜蘭市○○路103巷7號東門夜市附近之住處見面
        （見宜蘭地方法院檢察署96年度他字第853號卷第119至
        120頁）。
（十九）證人己○○與證人即共犯乙○○於96年11月29日中午12
        時42分許進行通聯時，己○○告知乙○○與游秀琴見面
        之時間係下午1時20分（見宜蘭地方法院檢察署96年度
        他字第853號卷第119頁）。
（二十）證人游秀琴與證人己○○、乙○○於96年11月29日下午
        1時48分許於己○○住處見面時，己○○向游秀琴表示
        甲○○不同意先前所談的數額，游秀琴表示沒有那麼多
        錢，己○○表示你不想辦法不行，到時候你被討錢，你
        會很慘。乙○○則對游秀琴表示「今天崑榮講，垚哥身
        邊一些朋友聽了也受不了，包括我都想出手」、「很多
        朋友聽到受不了」、「他跟我說身邊的人，對這件事都
        很不爽。妳看妳要怎麼辦」、「真的這筆錢，他跟你拿
        了以後，以後你有什麼事情，難道他不會幫妳處理」、
        「我們處理事情，錢可以解決就好」、「九十萬是垚哥
        開的」等語，之後己○○又對游秀琴表示甲○○說必須
        支付七十萬元，並表示這筆錢花下去，我保證你沒有事
        情，游秀琴遂表示先支付三十萬元，之後再支付四十萬
        元予甲○○（見宜蘭地方法院檢察署96年度他字第853
        號卷第147至151頁）。
（二十一）被告甲○○與證人即共犯乙○○於96年11月30日晚上
          6時56分許進行通聯時，甲○○要求乙○○打電話給
          游秀琴詢問處理的情形，並叫乙○○轉告游秀琴「有
          沒有要處理，不要處理也沒有關係，以後不會再找你
          了」、「甲○○說你不要轉來轉去，如果再轉來轉去
          ，你一定會出事情」等語（見宜蘭地方法院檢察署96
          年度他字第853號卷第121至122 頁）。
（二十二）證人乙○○與證人游秀琴於96年11月30日晚上7時2分
          許進行通聯時，乙○○向游秀琴表示副主席問你事情
          有要處理嗎？你要處理，就要告訴人家，昨天那個里
          長還在等你（見宜蘭地方法院檢察署96年度他字第
          853號卷第122頁）。
（二十三）被告甲○○與證人乙○○於96年11月30日晚上7時5分
          許進行通聯時，乙○○向甲○○報告其已打電話詢問
          游秀琴是否要處理，游秀琴表示要處理（見宜蘭地方
          法院檢察署96年度他字第853號卷第123頁）。
（二十四）被告甲○○與證人游秀琴於96年11月30日晚上7時13
          分許進行通聯時，游秀琴詢問甲○○若依甲○○之要
          求拿出錢，是不是就可以調到新罕橋（即仍繼續留在
          即將遷往新罕橋下之宜蘭市公所清潔隊之資源回收組
          ），甲○○則對游秀琴保證他會告訴隊長辛○○，而
          且任內都會繼續照顧游秀琴，也不會再一次找游秀琴
          拿錢，甲○○並表示辛○○欠他（人情），他會要求
          辛○○照顧游秀琴，游秀琴乃對甲○○表示可否下週
          二（即96年12月4日）先付十萬元給甲○○，下週五
          （即96年12月7日）再付二十萬元予甲○○，甲○○
          則表示同意，並叫游秀琴將錢拿到宜蘭市民代表會交
          付（見宜蘭地方法院檢察署96年度他字第853號卷第
          123至126頁）。
（二十五）被告甲○○與證人乙○○於96年11月30日晚上7時28
          分許進行通聯時，甲○○告知乙○○：游秀琴已經打
          電話給他，游秀琴已經嚇到了，並說游秀琴很會玩、
          會說話套他，己○○不一定會玩得過游秀琴（見宜蘭
          地方法院檢察署96年度他字第853號卷第126至127頁
          ）。
（二十六）被告甲○○與證人己○○於96年11月30日晚上7時31
          分許進行通聯時，甲○○告知己○○：游秀琴已經打
          電話給他，並約在下週二（即96年12月4日）談，曾
          崑榮表示屆時看談得怎麼樣，伊再過去（見宜蘭地方
          法院檢察署96年度他字第853號卷第127頁）。
（二十七）被告甲○○與證人游秀琴、乙○○、丁○○、辛○○
          於96年12月4日上午10時44分許於宜蘭市民代表會辦
          公室見面時，甲○○向游秀琴表示乙○○是自己人，
          他請乙○○作證，並說會叫阿斌（即辛○○）過來。
          之後游秀琴拿出十萬元現金，請甲○○點一下。之後
          丁○○到場，甲○○介紹游秀琴與丁○○認識。之後
          辛○○到場，甲○○對辛○○表示清潔隊如有比較輕
          鬆的工作，你幫游秀琴注意一下，並說只要就停工的
          部分上簽就好了，甲○○並對游秀琴表示他也會跟市
          長講（見宜蘭地方法院檢察署96年度他字第853號卷
          第155至156頁）。
（二十八）被告甲○○與證人游秀琴於96年12月7日於宜蘭市民
          代表會辦公室見面時，游秀琴拿出現金請甲○○點收
          。甲○○表示要送一套負離子產品給游秀琴，不向游
          秀琴收錢。甲○○並要求游秀琴於12月份再付20萬元
          ，游秀琴表示要再湊湊看。游秀琴向甲○○確認是否
          付錢後，就不會被調到掃路組，甲○○表示他已經跟
          清潔隊長說過了，他比清潔隊長大，還要游秀琴以後
          還有什麼好缺，要告訴他，游秀琴表示不用了，現在
          在枕山與同事相處很好（見宜蘭地方法院檢察署96年
          度他字第853號卷第291至292頁）。
三、再者，被告甲○○為宜蘭市民代表會代表兼副主席，對於宜
    蘭市公所之市政業務負有監督及提案之職務與權限，且有審
    核宜蘭市公所所提出之議案、預算案、決算案等職務與權限
    ，並有在宜蘭市民代表會聽取宜蘭市長所提出之施政報告、
    宜蘭市公所一級單位主管所提出之業務報告及對於宜蘭市長
    、宜蘭市公所一級主管之業務提出質詢之權限，另針對特定
    事項，亦有邀請市長、宜蘭市公所一級主管列席宜蘭市民代
    表會或宜蘭市民代表會小組會議說明之權限（參見地方制度
    法第37、38、48、49條規定）；乙○○為宜蘭市民代表會秘
    書，負責協助市民代表行使職權，並處理宜蘭市民代表會內
    行政業務（參見地方立法機關組織準則第29條規定）之職務
    ；己○○則為宜蘭市大東里里長，負有受市長指揮監督，辦
    理里內公務及交辦事項之職務（參見地方制度法第59條規定
    ），均為依據法令從事公務之人員等事實，業據證人乙○○
    、己○○、黃定和、丁○○於檢察官偵訊時證述明確，且為
    被告甲○○所不否認。而因宜蘭市民代表會代表擁有前揭之
    職務與權限，因此宜蘭市長或宜蘭市公所各級主管於一定程
    度上，會重視宜蘭市民代表會代表之意見，故於實際政治運
    作下，宜蘭市民代表會代表對於宜蘭市公所各機關（包含清
    潔隊）之任何事項（包括人事升遷、調動或懲處）便具有某
    種程度之建議及施壓之權限，此觀證人即宜蘭市公所主任秘
    書丁○○於檢察官偵訊及本院審理時證述「因為代表會之代
    表對於宜蘭市公所有監督的權限，所以宜蘭市公所對代表會
    所有代表的建議都會保持尊重，於人事上的建議我們雖不會
    照單全收，但也會加以參考，在不違反法令的範圍下，我們
    會盡量配合。」、證人己○○於檢察官偵訊時證述「宜蘭市
    公所不管是課長或隊長，對於代表所講的話都要聽，因為代
    表有監督宜蘭市公所之權限，開會時可能會盯他們，所以辛○○會怕，不敢幫游秀琴講話。」等情即明（見宜蘭地方法
    院檢察署96年度他字第853號卷第185頁，本院卷一第217、
    218頁，宜蘭地方法院檢察署96年度偵字第4763號卷第61頁
    ）。而上開政治運作型態為臺灣地區之政治現實狀態，亦為
    眾所周知之事實，身為宜蘭市民代表會代表兼副主席之被告
    甲○○、身為宜蘭市民代表會秘書之共犯乙○○、身為宜蘭
    市清潔隊代理隊長之證人辛○○、身為宜蘭市公所清潔隊員
    之被害人游秀琴等人，對於上情均知之甚詳。從而，當被告
    甲○○96年7月20日，特意叫宜蘭市公所清潔隊長辛○○找
    來游秀琴，並在辛○○面前對游秀琴恫嚇稱「妳已在清潔隊
    任職8年，月薪三萬六千元，已賺逾二百萬元，若在其他地
    方工作，月薪僅二萬元，既已賺足，清潔隊工作可辭職不做
    ，現在給妳三條路選擇：其一，支付九十萬元；其二，清潔
    隊工作辭職；其三，找有力人士出面與我談」等語時，被告
    甲○○欲利用其身為宜蘭市民代表會代表兼副主席之身分，
    對於宜蘭市公所清潔隊之人事升遷、調動或懲處具有某種程
    度建議及施壓之權限，足以左右、操控或影響游秀琴於宜蘭
    市公所清潔隊之工作或工作內容，而藉其身分與權勢來恫嚇
    、施壓游秀琴，向游秀琴勒索九十萬元之犯意與犯行，已昭
    然若揭。而被告甲○○上開藉勢勒索之意圖，復為當時之在
    場人己○○、乙○○、辛○○及游秀琴所明知，則縱使甲○○對宜蘭市公所之清潔隊人事並無直接決定之權利，然因被
    告甲○○有前述之身分與權勢，足以左右、操控或影響游秀
    琴於宜蘭市公所清潔隊之工作或工作內容，則當游秀琴聽聞
    被告甲○○前揭恫嚇之詞後，自足使游秀琴心生畏懼，擔心
    遭調往工作內容較繁重之單位，及清潔隊之工作不保。
四、至於被告甲○○雖辯稱「是因為88年間，游秀琴同時在盈達
    成衣廠及宜蘭市公所清潔隊工作，她答應我兩個工作都要做
    好，結果游秀琴為了作宜蘭市公所的工作，想要讓我的工廠
    關門，她就不用在我的工廠上班，游秀琴便想盡辦法把盈達
    成衣廠裡面的比較優秀的工人都弄走，後來盈達成衣廠就關
    門了，我認為盈達成衣廠關門是游秀琴造成的。另外游秀琴
    也有在外面亂講話。我個人認為游秀琴應賠償我九十萬元，
    以補償工廠倒閉及她在外面亂講話對我所造成之損失，所以
    96年7月20日上午10時許，在我宜蘭市民代表會辦公室內，
    我才對游秀琴講『第一、如果你沒有辭職，別人檢舉你，你
    也會沒有工作。第二、拿九十萬出來賠償我。第三、找一個
    講話有公信力的人出來跟我談。』。96年11月30日游秀琴答
    應付我三十萬元後，我對游秀琴說『妳應該不會被調到掃路
    組』；96年12月4日游秀琴付給我現金十萬元後，我在游秀
    琴面前對宜蘭市公所主秘丁○○說『日後多照顧游秀琴』、
    對辛○○說『游秀琴調回掃路組之公文，無須再簽請市長黃
    定和批示，日後清潔隊有涼缺，應由游秀琴擔任。』；96
    年12月7日游秀琴交給我現金二十萬元後，我對游秀琴說『
    妳應該不會被調到掃路組』等語，都只是場面話，游秀琴交
    給我的三十萬元與游秀琴在清潔隊的工作無關，那是賠償我
    工廠倒閉及他在外面亂放話對我造成之損失。」云云，然查
    ：
（一）被告甲○○自97年1月31日本院行準備程序時起雖辯稱「
      游秀琴所交付之三十萬元，都是賠償工廠倒閉及她在外亂
      放話對我造成之損失」云云，然在此之前，被告甲○○於
      調查員訊問時起、歷次於檢察官偵訊、本院羈押訊問、本
      院移審訊問時，始終供稱「伊所收游秀琴交付之三十萬元
      中，先前之十萬元係游秀琴賠償伊工廠關門之損失，96年
      12月7日游秀琴所交付之二十萬元，是游秀琴向伊太太丙○○購買負離子衣服之錢，96年12月7日伊要求游秀琴再
      付二十萬元，也是為了購買負離子衣服。」云云（見宜蘭
      地方法院檢察署96年度他字第853號卷第276、287頁，宜
      蘭地方法院檢察署96年度偵字第4763號卷第91頁，本院96
      年度聲羈字第158號卷第16頁，本院卷一第18頁），其前
      後之辯解顯然歧異不一，自難採信。
（二）其次，縱使被害人游秀琴確有被告甲○○所稱同時於盈達
      成衣廠與宜蘭市公所清潔隊工作之情形，然當游秀琴欲終
      止在盈達成衣廠之工作時，游秀琴只要主動辭職，不要再
      去盈達成衣廠上班即可，豈有如被告甲○○所言，游秀琴
      大費周章特意的搞垮盈達成衣廠之理？被告甲○○所辯，
      實令人匪夷所思，無從採信。況且，若被害人游秀琴真有
      於88年間搞垮被告甲○○所經營之盈達成衣廠，使被告甲○○遭受損失，依理被告甲○○當即於88年間便對游秀琴
      追償，豈有於事發8年後，方主張權利之理？是被告甲○○所辯與常情不符，自難採信。
（三）再者，被告甲○○所稱被害人游秀琴於外面亂放話損及其
      權益云云，均係被告甲○○個人片面聽聞而來，並無任何
      事證足以證明此一事實存在，是被告甲○○此部分所辯，
      亦不足採。
（四）更何況，若被告甲○○只是要求游秀琴賠償其工廠倒閉及
      在外面亂講話所造成之損失，則被告甲○○為何特意要宜
      蘭市公所清潔隊長辛○○找來游秀琴，並在辛○○面前恫
      嚇游秀琴，給游秀琴三條路選擇？被告甲○○為何日後一
      再的向宜蘭市公所清潔隊代理隊長辛○○及宜蘭市公所主
      任秘書丁○○施壓，要求將由游秀琴調往工作較繁重之掃
      路組？當游秀琴於96年11月30日答應付款後，被告甲○○
      又為何立即對游秀琴表示她將不會被調到掃路組？被告甲○○於96年12月4日收受游秀琴所給付之現金十萬元後，
      為何又特意找來丁○○、辛○○，並在游秀琴面前要求丁○○日後多照顧游秀琴、要求辛○○無須再辦理將游秀琴
      調回掃路組之公文且日後清潔隊有涼缺應由游秀琴擔任？
      被告甲○○於96年12月7日收受游秀琴所交付之二十萬元
      時，為何又再度對游秀琴表示她不會被調到掃路組？綜上
      各情，顯然被告甲○○所稱「游秀琴搞垮其工廠倒閉及在
      外面亂講話」云云，只是其藉勢勒索游秀琴之幌子，其本
      意確實是要利用其身為宜蘭市民代表會代表兼副主席，有
      足以左右、操控或影響游秀琴於宜蘭市公所清潔隊之工作
      或工作內容之權勢，而欲藉其身分與權勢來恫嚇、施壓游
      秀琴，向游秀琴勒索九十萬元無訛。依此，益徵被告甲○○前揭所辯，純屬飾卸之詞，諉無足取。
五、被告甲○○另辯稱「96年11月28日下午3時許，我是好意才
    打電話告訴游秀琴她可能會在96年12月調回掃路組工作。我
    沒有叫乙○○或己○○以起訴書上所記載之話語來恐嚇游秀
    琴。我沒有利用我的權勢勒索游秀琴，我沒有藉勢勒索財物
    之犯行。」云云，然被告甲○○既稱游秀琴搞垮其工廠，並
    在外放話毀損伊名譽，伊已對游秀琴不滿，並於96年7月20
    日要求游秀琴賠償損失，復在96年11月7日至枕山資源回收
    場欲砸毀游秀琴之機車（註：實際上誤砸毀另一值班清潔隊
    員之機車），被告甲○○豈會好意關心游秀琴之工作安排及
    人身安危？足見被告甲○○於96年11月28日下午3時許打電
    話給游秀琴，其目的無非是恫嚇游秀琴她將在96年12月調回
    掃路組工作，欲藉此展示其勢力，逼使游秀琴就範而交出財
    物。此外，被告甲○○屢次向宜蘭市公所清潔隊代理隊長辛○○及宜蘭市公所主任秘書丁○○施壓，要求將由游秀琴調
    往工作較繁重之掃路組，並屢次要求己○○、乙○○以犯罪
    事實欄所載之恫嚇言語施壓游秀琴，欲逼使游秀琴付款之事
    實，亦有前揭證人游秀琴、己○○、乙○○、丁○○、辛○○之證言可資佐證。從而，被告甲○○利用其身為宜蘭市民
    代表會代表兼副主席之身分，對於市公所清潔隊之人事調動
    或懲處具有某種程度建議及施壓之權限，足以左右、操控或
    影響游秀琴於宜蘭市公所清潔隊之工作或工作內容，而藉其
    身分與權勢來恫嚇、施壓游秀琴，向游秀琴勒索九十萬元之
    犯意與犯行，已甚明確，被告所持前揭辯解，無非卸責之詞
    ，毫無可取。
六、按稱公務員者，謂依法令服務於國家、地方自治團體所屬機
    關而具有法定職務權限，以及其他依法令從事於公共事務，
    而具有法定職務權限者，刑法第10條第2項第1款定有明文。
    次按，貪污治罪條例第4條第1項第2款之藉勢勒索財物，係
    指行為人憑藉其本人或他人之權勢，或以某種事由為藉口，
    施行恫嚇，以索取財物而謀私人不法利益為構成要件，不以
    所藉權勢事由，在其職務範圍內或與其職務有直接關係為必
    要。本件情形，被告甲○○為宜蘭市民代表會代表兼副主席
    ，對於之市政業務負有監督及提案之職務與權限，且有審核
    宜蘭市公所所提出之議案、預算案、決算案等職務與權限，
    並有在宜蘭市民代表會聽取市長所提出之施政報告、市公所
    一級單位主管所提出之業務報告及對於市長、宜蘭市公所一
    級主管之業務提出質詢之權限，另針對特定事項，亦有邀請
    市長、宜蘭市公所一級主管列席宜蘭市民代表會或宜蘭市民
    代表會小組會議說明之權限，自屬謂依法令服務於地方自治
    團體所屬民意機關而具有法定職務權限之公務員。其次，關
    於宜蘭市公所清潔隊員之升遷、調動及懲處，雖屬宜蘭市公
    所之權責，並非宜蘭市民代表會或宜蘭市民代表會代表之職
    權，然依前所述，因宜蘭市民代表會代表擁有前揭之職務與
    權限，因此宜蘭市公所市長或各級主管於一定程度上，會重
    視宜蘭市民代表會代表之意見，故於實際政治運作下，宜蘭
    市民代表會代表對於宜蘭市公所各機關（包含清潔隊）之任
    何事項（包括人事升遷、調動或懲處）便具有某種程度之建
    議及施壓之權限。則被告甲○○利用其身為宜蘭市民代表會
    代表兼副主席之身分，對於宜蘭市公所清潔隊之人事升遷、
    調動或懲處具有某種程度建議及施壓之權限，足以左右、操
    控或影響游秀琴於宜蘭市公所清潔隊之工作或工作內容，遂
    以將游秀琴調往工作繁重之掃路組及其他言詞恫嚇、施壓游
    秀琴，並向游秀琴勒索九十萬元之私人不法利益，被告上開
    所為自屬憑藉其本人之權勢，施行恫嚇，以索取財物謀私人
    不法利益，而該當於貪污治罪條例第4條第1項第2款藉勢勒
    索財物罪之構成要件。至於被告甲○○屢次向宜蘭市公所清
    潔隊代理隊長辛○○及宜蘭市公所主任秘書丁○○施壓，要
    求將由游秀琴調往工作較繁重之掃路組之舉止，只是為展現
    其權勢，並藉以迫使游秀琴擔心害怕而就範，辛○○、丁○○本非被告甲○○犯罪行為之侵害對象，故不論被告甲○○
    有無對於辛○○、丁○○施加恫嚇、脅迫行為，或辛○○、
    丁○○是否因被告甲○○之施壓行為而心生畏懼，均不影響
    於被告甲○○所為貪污治罪條例第4條第1項第2款藉勢勒索
    財物犯行之成立。從而，辯護人所辯「市民代表係以集體表
    決方式行使職權，市民代表就任何公務事項，並無個人單獨
    權限，亦無具體事項之裁量權，市民代表並無特定具體之職
    務。被告甲○○對於宜蘭市公所或其所屬人員並無單獨行使
    職權之權限，被告甲○○一人並無法對宜蘭市公所或其所屬
    人員為任何法定職務權限之行使，被告甲○○對於游秀琴並
    無任何行使市民代表之法定職務權限，縱認被告甲○○有對
    游秀琴為恫嚇取財之行為，亦與被告甲○○擔任市民代表之
    法定職權無涉，難認為被告甲○○屬刑法上所稱之公務員，
    自無貪污治罪條例規定之適用。且被告甲○○雖曾要求受其
    監督或質詢之宜蘭市公所清潔隊長辛○○、主任秘書丁○○
    調動游秀琴，惟被告甲○○於提出要求之過程中，並未對辛○○、丁○○為憑藉權勢、權力之恫嚇或脅迫行為，被告甲○○要求辛○○、丁○○調動游秀琴之所為，亦不該當於貪
    污治罪條例之藉勢勒索財物罪。」云云，顯然無稽，諉無足
    取。
七、被告甲○○自96年7月20日以後，利用其身為宜蘭市民代表
    會代表兼副主席之身分與權勢，不斷的恫嚇、施壓游秀琴，
    逼迫游秀琴交付財物，雖因此而使游秀琴心生畏懼，擔心不
    依其指示交付款項，將被調往工作內容繁重之單位，甚至清
    潔隊工作不保，然游秀琴最終仍不甘損失，自96年11月7日
    即配合檢調辦案，嗣並於告知檢調後，於檢調之控制下，攜
    帶蒐證工具於96年12月4日、12月7日分別交付十萬元、二十
    萬元予被告甲○○等情，亦據證人游秀琴於本院審理時證述
    明確（見本院卷一第194至197頁），顯然被害人游秀琴斯時
    並無交付勒索款項予被告甲○○之意，其交付款項僅是配合
    檢調蒐證之舉止，是應認為被告甲○○藉勢勒索財物之犯行
    ，尚屬未遂階段。
八、此外，復有被害人游秀琴所使用0000000000號行動電話雙向
    通聯紀錄、門號0000000000等行動電話之通聯調閱查詢單、
    游秀琴領回96年12月7日交付甲○○之20萬元之收據、通訊
    監察書可資佐證。
九、綜上所述，本件事證已臻明確，被告甲○○藉勢勒索財物未
    遂之犯行堪予認定，應依法論科。
乙、被告乙○○部分：
    訊據被告乙○○固坦承「伊係宜蘭市民代表會秘書，為公務
    員。96年7月20日上午10時許，甲○○叫辛○○聯絡游秀琴
    至宜蘭市民代表會副主席辦公室，在場者尚有伊、己○○。
    游秀琴到場後，甲○○對游秀琴說『當初介紹你進入宜蘭市
    清潔隊任職，未支付酬金，且我於95年間競選代表時，你為
    使我落選，在外宣傳我欠債未還，惡意毀謗我，你不懂人情
    義理』，還說『妳已在清潔隊任職8年，月薪三萬六千元，
    已賺逾二百萬元，若在其他地方工作，月薪僅二萬元，既已
    賺足，清潔隊工作可辭職不做，現在給妳三條路選擇：其一
    ，支付九十萬元；其二，清潔隊工作辭職；其三，找有力人
    士出面與我談』。伊本身確有做起訴書上所記載之行為，且
    伊對於游秀琴講起訴書所記載之話語，應會使游秀琴害怕。
    96年12月4日上午10時30分許，游秀琴到甲○○宜蘭市民代
    表會辦公室時，甲○○有聯絡宜蘭市公所主任秘書丁○○到
    場，並要丁○○日後多照顧游秀琴。甲○○復聯絡辛○○到
    場，並向辛○○表示其與游秀琴之誤會已冰釋，有關游秀琴
    調回掃路組之公文，無須再簽請市長黃定和批示，倘日後清
    潔隊有涼缺，應由游秀琴擔任。」（見本院卷一第104至106
    、110至111頁。本院卷二第42、43頁），惟矢口否認有何藉
    勢勒索財物未遂之犯行，辯稱「是因為友人戊○○說游秀琴
    在外講整個事情都是我在操弄，96年11月29日下午我才到己○○住處質問游秀琴，才對游秀琴講起訴書所記載的話。我
    的所作所為均是聽從甲○○之命令，我一直認為是甲○○與
    游秀琴間有債務糾紛，我與甲○○、己○○間並無藉勢勒索
    財物之犯意聯絡。」云云，然查：
一、上揭犯罪事實，業據證人游秀琴、黃定和、丁○○、辛○○
    、戊○○、丙○○、己○○證述綦詳（參上述甲、一），核
    與被告乙○○所坦認之前揭情節相符。且共犯甲○○恫嚇欲
    將游秀琴調往工作繁重之掃路組，並向證人辛○○、丁○○
    施壓調動游秀琴之事，復親自或委請被告乙○○及證人丙○○、共犯己○○屢次對游秀琴恫嚇施壓，逼使游秀琴交付財
    物，嗣游秀琴於96年11月30日答應付三十萬元予共犯甲○○
    後，共犯甲○○隨即向游秀琴保證其不會被調到掃路組。之
    後於96年12月4日、12月7日游秀琴先後交付十萬元、二十萬
    元予共犯甲○○後，共犯甲○○即要求辛○○不用上簽將游
    秀琴調到掃路組，共犯甲○○並再度向游秀琴表示其不會被
    調到掃路組等事實，亦經認定在前（參前述甲、二）。
二、至於被告乙○○雖以前揭情詞置辯，然查：
（一）證人戊○○於本院審理時已證述「當初游秀琴他們只是說
      這件事都是由乙○○傳話，不是說都是乙○○在操弄。」
      等語甚明（見本院卷一第174頁），且證人己○○於檢察
      官偵訊亦證述「96年11月29日上午11時30分許，我與游秀
      琴談判後，我將談判結果報告甲○○，甲○○並不滿意，
      當時乙○○也在場聽到我報告的內容。之後我便依甲○○
      之指示，約游秀琴於當日下午至我位於宜蘭市東門夜市附
      近住處見面，甲○○並指示乙○○亦一起到我住處洽談。
      」（見宜蘭地方法院檢察署96年度他字第853號卷第263頁
      ，宜蘭地方法院檢察署96年度偵字第4763號卷第64頁）。
      更何況，依96年11月29日下午1時48分許被告乙○○與證
      人游秀琴、己○○見面時之蒐證錄音譯文全文觀之（參見
      宜蘭地方法院檢察署96年度他字第853號卷第147至151頁
      ），被告乙○○與證人游秀琴談話時，主要還是在處理共
      犯甲○○要向游秀琴勒索財物之事，並非為自己討公道。
      故被告乙○○所辯「是因為友人戊○○說游秀琴在外講整
      個事情都是我在操弄，96年11月29日下午我才到己○○住
      處要質問游秀琴，才會對游秀琴講起訴書所記載的話。」
      云云，顯與實情不符，自不足採。
（二）其次，被告乙○○、共犯甲○○、己○○均為依據法令從
      事公務之人員之事實，業經認定在前。且依臺灣地區目前
      之實際政治運作型態，宜蘭市民代表會代表對於宜蘭市公
      所各機關（包含清潔隊）之任何事項（包括人事升遷、調
      動或懲處）具有某種程度之建議及施壓之權限，為眾所周
      知之事實（參前述甲、三），身為宜蘭市民代表會秘書之
      被告乙○○，對於上情自知之甚詳。從而，當共犯甲○○
      96年7月20日特意叫宜蘭市公所清潔隊長辛○○找來游秀
      琴，並在辛○○面前恫嚇游秀琴，開出上述三條件給游秀
      琴時，共犯甲○○欲利用其身為宜蘭市民代表會代表兼副
      主席之身分，對於宜蘭市公所清潔隊之人事任免、調動或
      懲處具有某種程度建議及施壓之權限，足以左右、操控或
      影響游秀琴於宜蘭市公所清潔隊之工作或工作內容，而藉
      其身分與權勢來恫嚇、施壓游秀琴，向游秀琴勒索九十萬
      元之犯意與犯行，已昭然若揭，且身為宜蘭市民代表會秘
      書，熟知代表職權、市府職權、代表與市府官員互動等政
      治運作型態與現況之被告乙○○，對於共犯甲○○上開藉
      勢勒索之意圖，自亦知之甚詳。況且，若共犯甲○○與游
      秀琴間只是一般債務糾紛，則甲○○為何特意叫宜蘭市公
      所清潔隊長辛○○找來游秀琴，並在辛○○面前以前揭言
      詞恫嚇游秀琴？且既是為解決一般債務糾紛，共犯甲○○
      要求游秀琴辭去清潔隊之工作又有何意義？此外，證人即
      共犯甲○○於本院審理時亦證述「96年7月20日我在辦公
      室對游秀琴開出三條件後，乙○○就已經知道我要向游秀
      琴拿錢。」等語明確（見本院卷二第19頁）、證人即共犯
      己○○於檢察官偵訊時亦證稱「96年7月20日當天，從頭
      到尾都是甲○○與乙○○談，乙○○知道甲○○找游秀琴
      要90萬元之原因」等語甚明（見宜蘭地方法院檢察署96年
      度偵字第4763號卷第61至62頁），依此，益徵被告乙○○
      於96年7月20日即已知悉共犯甲○○欲藉其身為宜蘭市民
      代表會代表兼副主席之權勢，向游秀琴勒索財物之犯意與
      犯行。豈料，被告乙○○於知悉共犯甲○○前揭藉勢勒索
      之意後，竟自96年10月4日起，即承共犯甲○○之意，屢
      次出面聯絡游秀琴，確認是否答應共犯甲○○之條件，並
      單獨或與己○○一同出言恫嚇游秀琴，逼迫游秀琴付款予
      甲○○，致使游秀琴心生畏懼，擔心遭調往較工作內容繁
      重之掃路組，擔心清潔隊之工作不保，是被告乙○○與共
      犯甲○○、己○○間，有藉勢勒索之犯意聯絡與行為分擔
      已甚明確。從而，被告乙○○所辯「我一直認為是甲○○
      與游秀琴間有債務糾紛，我與甲○○、己○○間並無藉勢
      勒索財物之犯意聯絡。」云云，證人甲○○於本院審理時
      所稱「伊並未對乙○○說過要將游秀琴調到掃路組之事，
      伊請乙○○處理私人事務都不會告訴乙○○原因，本件伊
      請乙○○與游秀琴聯絡，伊並未告訴乙○○原因，乙○○
      不清楚我與游秀琴間之糾紛。」云云，無非分屬卸責、迴
      護之詞，均不足採信。
三、又游秀琴於96年12月4日、12月7日係配合檢調辦案，於檢調
    之控制下，攜帶蒐證工具前往交付十萬元、二十萬元予共犯
    甲○○，被害人游秀琴並無交付勒索款項予共犯甲○○之意
    ，其交付款項僅是配合檢調蒐證之舉止，已見前述（參見前
    述見甲、七），是被告乙○○藉勢勒索財物之犯行，尚屬未
    遂階段。
四、此外，復有被害人游秀琴所使用0000000000號行動電話雙向
    通聯紀錄、門號0000000000等行動電話之通聯調閱查詢單、
    游秀琴領回96年12月7日交付甲○○之20萬元之收據、通訊
    監察書可資佐證。
五、綜上所述，本件事證已臻明確，被告乙○○藉勢勒索財物未
    遂之犯行堪予認定，應依法論科。
丙、被告己○○部分：
一、上揭犯罪事實，業據被告己○○於檢察官偵訊及本院審理時
    坦承不諱（見宜蘭地方法院檢察署96年度他字第853號卷第2
    59至266頁，宜蘭地方法院檢察署96年度偵字第4763號卷第9
    6、109頁，本院卷一第20至23，92至101頁，本院卷二第21
    至23、42頁），核與前列證人游秀琴、黃定和、丁○○、辛○○、戊○○、丙○○、乙○○證述之情節相符（參前揭前
    揭甲、一）
二、其次，共犯甲○○恫嚇欲將游秀琴調往工作繁重之掃路組，
    且向證人辛○○、丁○○施壓調動游秀琴之事，復親自或委
    請被告己○○及證人丙○○、共犯乙○○屢次對游秀琴恫嚇
    施壓，逼使游秀琴交付財物，嗣游秀琴於96年11月30日答應
    付三十萬元予共犯甲○○後，共犯甲○○隨即向游秀琴保證
    其不會被調到掃路組。之後於96年12月4日、12月7日游秀琴
    先後交付十萬元、二十萬元予共犯甲○○後，共犯甲○○即
    要求辛○○不用上簽將游秀琴調到掃路組，共犯甲○○並再
    度向游秀琴表示其不會被調到掃路組等事實，亦經認定在前
    （參前述甲、二）。
三、再者，被告己○○、共犯乙○○、甲○○均為依據法令從事
    公務之人員之事實，業經認定在前。且依臺灣地區目前之實
    際政治運作型態，宜蘭市民代表會代表對於宜蘭市公所各機
    關（包含清潔隊）之任何事項（包括人事升遷、調動或懲處
    ）具有某種程度之建議及施壓之權限，為眾所周知之事實（
    參前述甲、三），身為里長之被告己○○對於上情自知之甚
    詳。從而，當共犯甲○○96年7月20日特意叫宜蘭市公所清
    潔隊長辛○○找來游秀琴，並在辛○○面前恫嚇游秀琴，開
    出上述三條件給游秀琴時，共犯明垚欲利用其身為宜蘭市民
    代表會代表兼副主席之身分，對於宜蘭市公所清潔隊之人事
    任免、調動或懲處具有某種程度建議及施壓之權限，足以左
    右、操控或影響游秀琴於宜蘭市公所清潔隊之工作或工作內
    容，而藉其身分與權勢來恫嚇、施壓游秀琴，向游秀琴勒索
    九十萬元之犯意與犯行，已昭然若揭，且身為里長，熟知代
    表職權、市府職權、代表與市府官員互動等政治運作型態與
    現況之被告己○○，對於共犯甲○○上開藉勢勒索之意圖，
    自亦知之甚詳。豈料，被告己○○於知悉共犯甲○○前揭藉
    勢勒索之意後，竟於96年11月29日承共犯甲○○之意，出面
    單獨或與乙○○一同恫嚇游秀琴，逼迫游秀琴付款予甲○○
    ，且代表甲○○與游秀琴談判給付金額，致使游秀琴心生畏
    懼，擔心遭調往較工作內容繁重之掃路組，擔心清潔隊之工
    作不保，是被告己○○與共犯甲○○、乙○○間，確有藉勢
    勒索之犯意聯絡與行為分擔。辯護人所辯「被告己○○對錢
    並無所求，只是單純朋友關係介入代為協調，被告己○○應
    無與甲○○共同勒索之犯意聯絡，被告己○○行為應屬恐嚇
    罪」云云，顯不足採。
四、又游秀琴於96年12月4日、12月7日係配合檢調辦案，於檢調
    之控制下，攜帶蒐證工具前往交付十萬元、二十萬元予共犯
    甲○○，被害人游秀琴並無交付勒索款項予共犯甲○○之意
    ，其交付款項僅是配合檢調蒐證之舉止，已見前述（參前述
    甲、七】，是被告己○○藉勢勒索財物之犯行，尚屬未遂階
    段。
五、此外，復有被害人游秀琴所使用0000000000號行動電話雙向
    通聯紀錄、門號0000000000等行動電話之通聯調閱查詢單、
    游秀琴領回96年12月7日交付甲○○之20萬元之收據、通訊
    監察書可資佐證。
六、綜上所述，足徵被告己○○首揭自白確與事實相符，本件事
    證已臻明確，被告己○○藉勢勒索財物未遂之犯行堪予認定
    ，應依法論科。
參、論罪科刑：
一、核被告甲○○、乙○○、己○○之所為，均係犯貪污治罪條
    例第4條第1項第2款、第2項之藉勢勒索財物未遂罪。檢察官
    移請併案審理之犯罪事實（97年度偵字第325號），與起訴
    之犯罪事實（96年度偵字第4763號），為同一事實，本院自
    應併予審理。另被告甲○○利用不知情之丙○○遂行其犯行
    ，為間接正犯。又被告三人間，就上開犯行，有犯意聯絡與
    行為分擔，均為共同正犯。而被告甲○○、乙○○、己○○
    已著手於藉勢勒索財物行為之實行而不遂，均為未遂犯，爰
    均依刑法第25條第2項之規定，減輕其刑。又被告己○○於
    檢察官偵查時，業已自白犯行，爰依貪污治罪條例第8條第2
    項前段之規定，遞減輕其刑（註：本件被告三人係藉勢勒索
    未遂，尚未有犯罪所得）。另被告己○○所犯貪污治罪條例
    第4條第1項第2款之罪之最輕法定有期徒刑本刑為十年有期
    徒刑，縱依刑法第25條第2項、貪污治罪條例第8條第2項前
    段之規定遞減輕其所犯上開二罪之刑後，亦應諭知二年六月
    以上之有期徒刑，然審酌被告己○○係里長，為了里內之建
    設與福利、處理里內之各項事務，經常拜託身為宜蘭市民代
    表會代表兼副主席之被告甲○○，故欠被告甲○○甚多人情
    ，當被告甲○○央託其出面時，被告己○○自難拒絕，且於
    被告甲○○自96年7月20日起迄96年12月7日止長達半年之犯
    罪期間內，被告己○○僅參與其中之96年11月29日一日，被
    告己○○之涉案情節甚為輕微，且其亦非圖謀己利，因此被
    告己○○之惡性及可責程度均低，是以被告己○○之犯罪具
    體情狀觀之，確屬情輕法重，客觀上足以引起社會一般人之
    同情而堪可憫恕，縱依刑法第25條第2項、貪污治罪條例第8
    條第2項前段之規定遞減輕其刑後，科以最輕刑猶嫌過重，
    爰依刑法第59條規定，再遞予減輕其所犯本罪之刑。
二、茲審酌被告甲○○、乙○○、己○○之素行、智識程度；犯
    罪之動機、目的、手段；勒索財物之價值；被告甲○○身為
    宜蘭市民代表會代表兼副主席，為公務員，為民意代表，竟
    不知謹守分際，為民謀利，反而利用民意代表之權勢，向民
    眾勒索財物，且其為首謀，犯後又飾詞狡辯，否認犯行，毫
    無悔意，態度不佳，自應予以嚴懲；被告乙○○身為宜蘭市
    民代表會秘書，為公務員，竟不知戮力從公，協助代表為民
    謀利，雖非首謀，但仍為虎作倀，一同利用市民代表之權勢
    ，向民眾勒索財物，且犯後亦飾詞狡辯，否認犯行，毫無悔
    意，態度不佳；被告己○○身為里長，為公務員，為最基層
    之民意代表，亦不知謹守分際，為民謀利，反而一同利用市
    民代表之權勢，向民眾勒索財物，惡性非輕，惟其並非首謀
    ，且犯後於偵查中已自白坦承犯行，已見悔意，態度尚佳等
    一切情狀，暨檢察官、被告、辯護人就科刑範圍所表示之意
    見，酌情量處被告甲○○有期徒刑七年、被告乙○○有期徒
    刑五年六月、被告己○○有期徒刑二年。又被告己○○前雖
    曾因故意犯罪受有期徒刑以上刑之宣告，然於執行完畢後，
    五年以內未曾因故意犯罪受有期徒刑以上刑之宣告，此有臺
    灣高等法院被告前案紀錄表附卷可參，其雖因一時失慮致罹
    刑章，然犯後已知於檢察官偵查時自白坦承犯行，顯見悔意
    ，經此審理教訓後，當知警惕而無再犯之虞，是本院綜核上
    情，認前揭刑之宣告以暫不執行為適當，爰併宣告緩刑五年
    ，以啟自新，並觀後效。另被告三人均係犯貪污治罪條例之
    罪，且經宣告有期徒刑以上之刑，爰依貪污治罪條例第17條
    之規定，併諭知被告甲○○褫奪公權五年、被告乙○○褫奪
    公權三年、被告己○○褫奪公權二年。至於被害人游秀琴於
    96年12月4日、12月7日係配合檢調辦案，於檢調之控制下，
    攜帶蒐證工具前往交付十萬元、二十萬元予被告甲○○，被
    害人游秀琴並無交付勒索款項予共犯甲○○之意，其交付款
    項僅是配合檢調蒐證之舉止，被告三人藉勢勒索財物之犯行
    ，尚屬未遂階段，則上開三十萬元自非屬被告三人之犯罪所
    得財物，無從依貪污治罪條例第10條之規定追繳發還被害人
    游秀琴，附此敘明。
據上論斷，應依刑事訴訟法第299條第1項前段，貪污治罪條例第
4條第2項、第1項第2款、第8條第2項前段、第17條、第19條，刑
法第11條前段、第28條、第25條第2項、第59條、第37條第2項、
第74條第1項第2款，判決如主文。
本案經檢察官吳廣莉到庭執行職務。
中    華    民    國    97    年    4     月    2     日
                  刑事第三庭審判長法  官  林惠玲
                                  法  官  陳映佐
                                  法  官  劉家祥
以上正本證明與原本無異。
如不服本判決應於收受本判決後10日內向本院提出上訴書狀，並
應敘述具體理由。若未敘述理由者，應於上訴期間屆滿後20日內
向本院補提理由書狀(均須按他造當事人之人數附繕本)。
                                  書記官  劉謹翊
中    華    民    國    97    年    4     月    3     日
附錄本案論罪科刑法條全文：
貪污治罪條例第4條
有下列行為之一者，處無期徒刑或十年以上有期徒刑，得併科新
台幣一億元以下罰金：
一、竊取或侵占公用或公有器材、財物者。
二、藉勢或藉端勒索、勒徵、強占或強募財物者。
三、建築或經辦公用工程或購辦公用器材、物品，浮報價額、數
量、收取回扣或有其他舞弊情事者。
四、以公用運輸工具裝運違禁物品或漏稅物品者。
五、對於違背職務之行為，要求、期約或收受賄賂或其他不正利
    益者。
前項第一款至第四款之未遂犯罰之。


司法院資訊處製作；財團法人民間司法改革基金會備份。
